臺灣桃園地方法院刑事判決　　　　　　 96年度簡上字第330號
公　訴　人　臺灣桃園地方法院檢察署檢察官
上　訴　人
即　被　告　乙○○
上列上訴人因恐嚇等案件，不服本院95年度壢簡字第721 號中華
民國96年5 月31日所為第一審簡易判決（聲請簡易判決處刑案號
：95年度偵字第4070號）提起上訴，本院管轄之第二審合議庭判
決如下：
    主  文
原判決撤銷。
乙○○散布文字，指謫足以毀損他人名譽之事，處有期徒刑月
，如易科罰金，以銀元佰元即新臺幣玖佰元折算壹日，減為有
期徒刑壹月又拾伍日，如易科罰金，以銀元佰元即新臺幣玖佰
元折算壹日。緩刑貳年。未扣案之海報壹份沒收之。
    事  實
一、緣乙○○與甲○○原係朋友關係，乙○○竟因感情與投資糾
    紛等諸多因素，於民國92年12月2 日寄發內含「否則採最激
    烈手段制裁報復狗男女」內容之存證信函、於93年4 月20日
    寄發內含「老爹展開報復行動嚴懲陷害老爹的賤男女」內容
    之存證信函、於93年8 月11日寄發內含「希望在月底前達成
    和解，否則決不留情，即將展開報復行動」內容之存證信函
    、於93年11月2 日寄發內含「展開報復行動，討回被騙錢財
    ，嚴懲、宣揚不齒行為洩恨」內容之存證信函、94年1 月17
    日寄發內含「春節完畢，即將展開各項抗議行動，使偷情男
    女成為桃縣的紅人，名揚四海的罪人~~姦夫淫婦」內容之存
    證信函予甲○○，以加害名譽之事，恐嚇甲○○，已使甲○
    ○心生畏懼不已，致生危害於安全。乙○○並於93年6 月17
    日（聲請簡易判決處刑書誤載為7 日）在桃園縣龍潭鄉公所
    門口，高舉其自行製作貼有甲○○照片、寫有甲○○姓名及
    「愛情騙子，失蹤女子甲○○是一個負心的人，勾引老爹吃
    喝玩樂4 年，掏空老爹100 多萬元，移情別戀愛上了狗店主
    人范森榮」等誹謗字句之海報，意圖散布於眾，而指摘或傳
    述足以毀損甲○○名譽之事，於93年7 月29日2 度至桃園縣
    龍潭鄉調解委員會參與調解時，於調解進行前先至龍潭鄉公
    所門口可供不特定人進出之地，持其自行製作之海報以供經
    過當地之不特定人觀覽；並於93年9 月間某日起，乙○○提
    供其帳號a181018@ yahoo.com.tw 電子郵件信箱予不知內情
    之新聞記者，由記者在其家中使用其電腦寄發標題為「甲○
    ○- 沒有良心的女人」，內容為甲○○之姓名年籍資料及「
    甲○○與范森榮串通拐騙老爹一百多萬元~ 逃逸無蹤~ 希望
    善心人士幫忙指認尋找出這兩個詐騙人士的行蹤~ 」之信件
    ，並以上開內含誹謗字句之海報為附加檔案，寄發予不特定
    多數人，即以散布文字、圖畫之方法，意圖散布於眾，而指
    摘或傳述足以毀損甲○○名譽之事，甲○○不堪其擾，遂提
    出告訴。
二、案經甲○○訴由臺灣桃園地方法院檢察署檢察官偵查後聲請
    以簡易判決處刑。
    理  由
壹、程序部分
一、按被告以外之人於審判外之陳述，雖不符前4 條之規定，而
    經當事人於審判程序同意作為證據，法院審酌該言詞陳述或
    書面陳述作成時之情況，認為適當者，亦得為證據，刑事訴
    訟法第159 條之5 定有明文；故當事人如放棄對原供述人之
    反對詰問權，於審判程序表示同意該等傳聞證據可作為證據
    ，除法院認該傳聞證據欠缺適當性外，自可承認其證據能力
    。經查，關於本案屬於審判外陳述之傳聞證據，公訴人及被
    告乙○○於準備程序均同意作為證據，且經本院審酌該證據
    作成時之情況均無不適當之情形，是依上開規定，認得作為
    本案證據。
貳、實體部分
一、訊據被告乙○○固坦稱曾於上揭時間、地點寄發存證信函予
    告訴人甲○○，並於上揭時、地持其自製之海報供人觀覽，
    嗣復提供資料給記者由記者寄發電子郵件等情不諱，惟矢口
    否認有何上揭犯行，並辯稱：我使用存證信函之目的係要甲
    ○○出面解決所有事情，希望可以儘快和解，而在海報、信
    件中所說的也不是罵人或恐嚇的話云云。經查：
  (一)上揭犯罪事實，業據告訴人甲○○於警詢、檢察官偵查時及
    原審訊問時指述綦詳；且被告2 度至桃園縣龍潭鄉調解委員
    會參與調解時，於調解進行前先在龍潭鄉公所門口，持其自
    行製作之海報以供經過當地之不特定人觀覽等情，亦據證人
    郭崇儀於原審訊問時證述明確（見原審卷95年9 月11日訊問
    筆錄第7 頁至第8 頁），此外尚有存證信函5 紙及海報照片
    影本、雅虎國際資訊股份有限公司95年3 月10日雅虎（95）
    第182 號函、電子郵件等文件各1 份在卷可稽，顯見被告確
    有在所寄發的存證信函、自製以供不特定人觀覽之海報及傳
    遞之電子郵件中各載明如前述「事實部分」所載之內容無疑
    ，稽此，要見告訴人之指述屬實，應堪採信。足徵被告確有
    以加害名譽之事恐嚇告訴人，復利用散布文字之法，指謫足
    以毀損告訴人名譽之事等情無疑。
  (二)證人郭崇儀於原審訊問時亦結證稱：有一次我、被告及甲○
    ○的姐姐代表甲○○在我家協調，甲○○有配合簽一些協議
    書交由被告去向萊爾富辦理解除加盟的事情並領回當初的加
    盟金，後來被告有跟我講這部分的錢有拿回來等語（見原審
    卷95年9 月11日訊問筆錄第5 頁），足證被告所欲解決之加
    盟事業一事已獲得解決，而此部分並有協議書與切結書各1
    份在卷可稽，據此更彰顯被告辯稱係希望甲○○出面解決事
    情，核屬卸責之詞，非可採信。
  (三)再者，被告於原審及本院訊問時均供稱其與告訴人係因為中
    獎之故始認識，之後曾有進一步交往，交往後經常帶告訴人
    出去吃喝玩樂，並送她禮物還有借她錢，前前後後花了100
    萬等語（見原審卷95年8 月14日訊問筆錄第3 、4 頁），後
    又復表示：（既如此，兩情相悅花錢有什麼好怨嘆？）告訴
    人在與我交往期間還另外交往7 個男生，而且我也跟她講的
    很清楚，如果她有好的對象要結婚，我不會干涉，因為我已
    經結婚了。（她有另外交男朋友的事她有告訴你？）我有問
    她，她都會跟我說，她曾跟我說7 個又怎樣。（既然如此，
    你也知道她另外交男朋友，你也說如果她有好對象要嫁的話
    ，你也不會干涉，所以你跟她交往期間你有花錢也是心甘情
    願的事，這樣你有什麼好抱怨的？）原來她對我好好的，忽
    然間有一天我到她家，她媽媽及她一起罵我，叫我離開，要
    跟我分手等語（見原審卷95年8 月14日訊問筆錄第4 頁）；
    且參以證人郭崇儀於本院訊問時結證稱：他第一次與被告、
    告訴人2 人見面是在卡拉OK店，當時兩人一同在該店唱歌，
    而且兩個人坐的蠻近的，之後被告也曾來我家中談過甲○○
    的事情，被告認為好像是黃昏之戀，告訴人對不起他，還認
    識了別的男人，後來被告跟我講說他與甲○○的關係不是乾
    爹、乾女兒，是男女朋友，我心裡就不覺得意外等語綦詳（
    見原審卷95年9 月11日訊問筆錄），顯見被告與告訴人間之
    關係並非他人所認知之乾爹及乾女兒關係，而應係有更密切
    、親密往來的男女朋友關係，雖2 人間之關係為告訴人所否
    認，惟告訴人亦不否認與被告來往期間曾有吃吃喝喝、送禮
    等往來等事，因之，倘男女之間未存有超乎尋常之特殊情誼
    ，豈會有如此密切之往來？且據2 人曾經拍攝之照片觀之，
    2 人之間亦狀似親暱，更足徵顯2 人間之交情要非僅止於一
    般泛泛之交而已，職是，2 人間既是男女朋友關係，伴隨交
    往過程之中所衍生之一切花費，必係出自於雙方自由意願之
    下，又何來有詐騙的說法？況有關加盟金的部分，被告既已
    取回，告訴人也無刻意隱匿不見，是以被告謂告訴人拐騙其
    金錢乙事，其真實性已殊堪置疑。況證人郭崇儀於原審訊問
    時復亦證稱：他們交往過程中有花的錢，乙○○說2 、30萬
    ，我有跟他提過交往2 、3 年花了2 、30萬也不值得一提。
    我所看到的是甲○○開車載著乙○○到處投信件參加抽獎活
    動，載進載出的，如果是工讀生2 、3 年來也不只這個錢等
    語（見原審卷95年9 月11日訊問筆錄第5 頁），足徵告訴人
    與被告2 人交往期間，告訴人並非絲毫未有付出而只坐享其
    成，且被告既自始即曾明白告知告訴人不會干涉其交往對象
    ，同時也知悉告訴人有其他交往對象，而告訴人亦未曾對其
    有所隱瞞，既是如此，何來有所謂告訴人係負心女子一說？
    顯見被告係因不堪為告訴人所拋棄，才先後於龍潭鄉○○○
    ○路上指謫告訴人「係愛情騙子‧‧‧是負心的人‧‧‧，
    掏空老爹100 多萬元」、「‧‧‧拐騙老爹壹佰多萬元‧‧
    ‧」等足以毀損告訴人名譽之事，且被告此部分之指謫顯核
    與事實不符，又其所使用之字眼業已毀損告訴人之名譽。被
    告先係在龍潭鄉公所前不特定人可進出場合公然手持並供行
    經之不特定人觀覽其自製之海報，後又透過網路使用電子郵
    件方式，傳送載有同旨內容之信函，要見其有散布所載足以
    毀損告訴人名譽之事此舉，狀至顯明。綜上所述，本件事證
    明確，被告犯行洵堪認定，應依法論科。
二、按被告行為後，刑法及刑法施行法部分條文業經修正公布，
    並均於95年7 月1 日施行。修正後刑法第2 條第1 項之規定
    ，係規範行為後法律變更所生新舊法律比較適用之準據法，
    於修正後刑法施行後，應適用修正後刑法第2 條第1 項規定
    之「從舊從輕」之原則為比較；修正後刑法第2 條第2 項，
    則為同條第1 項之特別規定，於修正後刑法施行後，關於非
    拘束人身自由之保安處分，應依修正後刑法第2 條第2 項之
    規定，適用裁判時之法律。又修正後刑法第35條，乃刑之重
    輕之法定次序與標準，應適用裁判時之修正後刑法第35條之
    規定。修正後刑法第2 條第1 項係採「從舊從輕」原則，適
    用最有利於行為人之法律。既曰法律，自較刑之範圍為廣；
    除法律有特別規定者（如修正後刑法第2 條第2 項非拘束人
    身自由之保安處分適用裁判時法，修正後刑法施行法第9 條
    之3 規定之情形），應依其規定；或事關執行之緩刑之宣告
    ，或犯罪在刑法修正施行前，自首在刑法施行後之自首部分
    ，或程序之規定（程序從新，如刑法第40條沒收宣告之程序
    規定），應適用裁判時之修正後刑法之規定外；依修正後刑
    法第2 條第1 項比較時，應就「罪、刑」有關之共犯、未遂
    犯、連續犯、牽連犯、結合犯以及累犯加重、自首減輕暨其
    他法定加減原因（如身分加減）與加減例等一切情形，綜其
    全部之結果而為比較後，予以整體適用，不能割裂而分別適
    用有利益之條文。關於易科罰金之折算標準、易服勞役之折
    算標準及期限、罰金與死刑是否併予執行、多數有期徒刑定
    應執行之刑時之最高刑期之限制等之修正，事涉行為人易刑
    折算標準金額之多寡與期限之長短及定執行刑時能否就罰金
    刑併予執行或有期徒刑定應執行之刑時最高度之限制，亦均
    屬依修正後刑法第二條第一項所應比較適用法律之範圍。拘
    束人身自由之保安處分，並非屬修正後刑法第2 條第2 項規
    定應適用裁判時法之範圍，除有特別規定者外，亦屬應依修
    正後刑法第2 條第1 項比較適用之法律；從刑附屬於主刑，
    除法律有特別規定者外，依主刑所適用之法律（以上參考最
    高法院95年5 月23日刑事庭第8 次會議決議及最高法院24年
    上字第4634號、24年上字第5292號、27年上字第2615號判例
    ）。其次，法律有變更而須為新、舊法之比較以定其適用之
    目的，厥唯保障行為人之既有法律地位不致因法律之修正而
    惡化或受到更不利益之結果並兼謀行為人之利益，此為最高
    之價值，非必斤斤於法律體系適用之完整性，況或基於法規
    之性質，如程序性之法律、事涉執行之緩刑規定，依法理係
    均應適用新法，或因法律另有規定，如修正後刑法第2 條第
    2 項規定「非拘束人身自由之保安處分係適用裁判時之法律
    」，修正後刑法施行法第3 條之1 第2 項規定「於九十四年
    一月七日刑法修正施行前犯併合處罰數罪中之一罪，且該數
    罪均符合第四十一條第一項得易科罰金之規定者，適用九十
    年一月四日修正之刑法第四十一條第二項規定」，即有此情
    形係一律適用行為時法之舊法，由是可見遇有法律修正而須
    選擇適用新法或舊法時，應依法規之性質或視法律之規定各
    自決之，不受其他法規如何適用之羈絆，在選法適用時，本
    即寓有可據個別之特性而割裂分別適用新法或舊法之容許性
    ，縱令須為利、弊之比較以定如何適用之法規亦無不同，至
    數項經修正之法律須整體比較以同其新、舊法之適用俾維持
    法律體系之完整性，核係各該法律在適用上因具「依附及相
    互關聯」之特性使然，非屬新、舊法應比較利、弊藉資保障
    行為人之既有法律地位兼謀其利益之立法意旨所必然。準此
    以解，就「罪、刑」有關之規定諸如共犯、未遂犯、連續犯
    、牽連犯、結合犯以及累犯加重、自首減輕暨其他法定加減
    原因（如身分加減）與加減例等一切情形，應綜其全部之結
    果而為比較後，予以整體適用，不能割裂而分別適用有利益
    之條文，固如前述，惟究其緣由，實係著眼於因各該規定皆
    涉及犯罪之態樣、階段、罪數、法定刑得或應否加、減暨加
    減之幅度，並進而影響法定刑或處斷刑之範圍，換言之，各
    該「罪、刑」之規定須經綜合考量整體適用後，方能據以限
    定法定刑或處斷刑之範圍，嗣始得於該範圍內為一定刑之宣
    告，易詞以言，個別宣告刑雖屬單一之結論，然實係經綜合
    考量整體適用各相關「罪、刑」規定之所得，因之，宣告刑
    所據以決定之各相關「罪、刑」規定，顯具適用上之「依附
    及相互關聯」之特性，自須同其新、舊法之適用，第查，「
    易刑」或「定執行刑」係規範宣告刑得或應如何執行之法律
    ，核屬為刑之宣告後始生應否適用問題之規定，非屬宣告刑
    所據以決定因而須先行確定如何適用新、舊之法規，依其性
    質，在未為刑之宣告前亦無可能確定應否適用而預先選定須
    適用新或舊法，復無此必要，不寧唯是，該規定所涵攝之「
    小前提」係「宣告刑」，猶與「罪、刑」規定涵攝之「小前
    提」為「歷史社會事實」迥異，職是，「易刑」及「定執行
    刑」之規定，不論涵攝之「小前提」、決定應否適用之階段
    及適用後所得之法律效果，與「罪、刑」之規定皆不相侔，
    與之顯不具適用上之「依附及相互關聯」之特性，依前述，
    要毋須與「罪、刑」之規定同其新、舊法之適用，自得秉其
    本身之性質而各據應涵攝之「小前提」為新、舊、利、弊之
    比較後個別定其法律之適用，尤應敘明。茲首就與本案有關
    且於為刑之宣告前須先行及連帶確定應如何適用之法律修正
    情形列述如下：
  (一)修正前刑法第33條第5 款規定「罰金：（銀元）一元以上。
    」，復依罰金罰鍰提高標準條例第1 條前段規定提高為10倍
    ，折算新臺幣為30元；修正後刑法第33條第5 款規定「罰金
    ：新臺幣一千元以上，以百元計算之。」；次查，刑法分則
    各條文所定之罰金刑，其幣別原為「銀元」，又倘非屬72年
    7 月26日至94年1 月7 日間新增或修正之條文，所定罰金數
    額並依罰金罰鍰提高標準條例第1 條前段規定提高為10倍，
    惟依95年6 月14日修正公布、同年7 月1 日施行之中華民國
    刑法施行法第1 條之1 ：「中華民國九十四年一月七日刑法
    修正施行後，刑法分則編所定罰金之貨幣單位為新臺幣。九
    十四年一月七日刑法修正時，刑法分則編未修正之條文定有
    罰金者，自九十四年一月七日刑法修正施行後，就其所定數
    額提高為三十倍。但七十二年六月二十六日至九十四年一月
    七日新增或修正之條文，就其所定數額提高為三倍。」，現
    行刑法中，有關於罰金刑之計算單位及其最低度刑之規定已
    有修正，自屬法律變更。
  (二)本件被告係犯刑法第310 條第2 項之加重誹謗罪，該罪之法
    定刑為2 年以下有期徒刑、拘役或1,000 元以下罰金，是以
    依行為時法，罰金最低額為新臺幣30元，惟依裁判時法，則
    提高為新臺幣1,000 元，準此，經比較之下，修正後之規定
    顯非較修正前之規定對被告有利，因此，依現行即修正後刑
    法第2 條第1 項前段規定，自應整體適用修正前刑法之有關
    規定，合先敘明。
  (三)刑法第38條有關沒收之規定亦經修正，惟沒收為從刑，如前
    述，從刑附屬於主刑，除法律有特別規定者外，依主刑所適
    用之法律，本件主刑部分即宣告刑所據以決定之罪、刑法律
    既適用修正前之舊法，沒收部分自應從之。
  (四)刑法易科罰金之規定亦經修正，修正前刑法第41條第1 項前
    段規定：「犯最重本刑為五年以下有期徒刑以下之刑之罪，
    而受六個月以下有期徒刑或拘役之宣告，因身體、教育、職
    業、家庭之關係或其他正當事由，執行顯有困難者，得以一
    元以上三元以下折算一日，易科罰金。」，此折算標準並應
    適用修正前罰金罰鍰提高標準條例第2 條規定，就其原定數
    額提高為一百倍折算一日，亦即被告行為時之易科罰金折算
    標準，應以銀元100 元以上300 元以下之數額折算1 日，經
    換算為新臺幣，則應以新臺幣300 元以上900 元以下折算1
    日。惟95年7 月1 日施行之刑法第41條第1 項前段規定：「
    犯最重本刑為五年以下有期徒刑以下之刑之罪，而受六個月
    以下有期徒刑或拘役之宣告者，得以新臺幣一千元、二千元
    或三千元折算一日，易科罰金」，於同日並廢除罰金罰鍰提
    高標準條例第2 條之規定，亦即係以新臺幣1,000 元、2,00
    0 元或3,000 元折算1 日。經比較結果，有關易科罰金部分
    ，修正後之規定顯非較有利於行為人，依修正後刑法第2 條
    第1 項前段規定，此部分應適用行為時法，爰依修正前刑法
    第41條第1 項前段、修正前罰金罰鍰提高標準條例第2 條規
    定，併諭知對被告所宣告之刑易科罰金之折算標準。
三、核被告所為，係犯刑法第310 條第2 項之加重誹謗罪。被告
    使不知內情之記者為之寄發誹謗之電子郵件部分，屬間接正
    犯。至其寄發信函對告訴人預告欲加危害於其名譽之旨，此
    舉固該當刑法第305 條恐嚇罪之構成要件，惟恐嚇罪係屬危
    險犯，而其先後多次恐嚇犯行均已為嗣之加重誹謗犯行所實
    現，依實害犯吸收危險犯之法理，恐嚇部分應為加重誹謗所
    吸收，不另論罪。檢察官指被告尚應成立恐嚇罪，容有誤會
    ，應予敘明。再者，「散布」本即蘊寓有反覆多次為同種類
    行為之性質，核屬「集合犯」之概念，是以被告多次「散布
    」文字俾指謫足以毀損他人名譽之事，自應予包括評價而論
    以一罪。檢察官復指被告先後多次之加重誹謗行為，應以連
    續犯論之，亦屬誤會，再予敘明。被告於93年7 月29日至桃
    園縣龍潭鄉調解委員會參與調解時，於調解進行前先在龍潭
    鄉公所門口可供不特定人進出之地，持其自行製作之海報供
    經過當地之不特定人觀看之加重誹謗部分，雖未據檢察官聲
    請處刑，然此與檢察官已聲請且經本院論罪之部分，既有實
    質上一罪之關係，自為聲請處刑之效力所及，本院應併予審
    判。原審就被告論罪科刑本非無見，惟被告行為後，中華民
    國九十六年罪犯減刑條例業於96年7 月4 日公布，於同月16
    日施行。本件被告犯罪時間係在96年4 月24日前，所犯合於
    該條例所定之減刑條件，應依法減其宣告刑二分之一，原判
    決未及適用，自有未合。被告上訴否認有何恐嚇、毀謗等犯
    行，雖無理由，惟原判決既有前開可議之處，自應予撤銷改
    判。本院審酌被告犯罪動機、目的、手段、之前與告訴人間
    之關係、犯行所生危害及其犯後雖坦認有為上揭行為，卻仍
    飾詞狡稱未有各該犯意之未能全盤坦承犯罪之態度等一切情
    狀，量處如主文所示之刑，並諭知易科罰金之折算標準。又
    被告係於96年4 月24日前犯本案犯行，所犯合於中華民國九
    十六年罪犯減刑條例之減刑條件，應依該條例第2 條第1 項
    第3 款及第7 條之規定減其宣告刑二分之一，併依修正前刑
    法第41條第1 項前段，刪除前罰金罰鍰提高標準條例第2 條
    ，諭知易科罰金折算之標準。
四、末查被告前未曾受有期徒刑以上刑之宣告，有臺灣高等法院
    被告前案紀錄表在卷可按，其因一時失慮，偶罹刑典，事後
    已坦承部分犯行，且目前已高齡77歲有餘，本身年老多病，
    又有一失明妻子待照顧，業據被告陳明在卷，並有殘障手冊
    、診斷證明書影本各1 份在卷可稽，況告訴人亦表示本院若
    給予被告緩刑，其無意見等情（見本院96年9 月4 日審判筆
    錄第8 頁），本院認被告經此起訴審判及刑之宣告後，應知
    警惕而無再犯之虞，本院因認暫不執行其刑為當，予以宣告
    緩刑2 年，用啟自新。
五、被告持以誹謗告訴人之海報1 份既為自製，當屬其所有，雖
    未扣案惟無證據可證明已滅失，核係供犯罪所用之物，爰依
    修正前刑法第38條第1項第2款規定，宣告沒收。
六、據上論斷，應依刑事訴訟法第455 條之1 第3 項、第369 條
    第1 項前段、第364 條、第299 條第1 項前段，刑法第2 條
    第1 項前段、第74條第1 項第1 款，行為時刑法第310 條第
    2 項、第38條第1 項第2 款，修正前刑法第41條第1 項前段
    ，刑法施行法第1 條之1 第1 項、第2 項前段，刪除前罰金
    罰鍰提高標準條例第2 條，中華民國九十六年罪犯減刑條例
    第2 條第1 項第3 款、第7 條、第9 條，判決如主文。
本案經檢察官柯博齡到庭執行職務。
中　　華　　民　　國　　96　　年　　9 　　月　  18　　日
                  刑事第五庭  審判長法  官　潘 政 宏
                                    法  官  吳 勇 毅
                                    法  官  陳 月 雯
以上正本證明與原本無異。
不得上訴。
    　　　　　　　　　　　　　　    書記官　王 峻 宏
中　　華　　民　　國　　96　　年　　9 　　月　　28　　日
中華民國刑法第310條（誹謗罪）
意圖散布於眾，而指摘或傳述足以毀損他人名譽之事者，為誹謗
罪，處 1 年以下有期徒刑、拘役或 5 百元以下罰金。
散布文字、圖畫犯前項之罪者，處2 年以下有期徒刑、拘役或1
千元以下罰金。
對於所誹謗之事，能證明其為真實者，不罰。但涉於私德而與公
共利益無關者，不在此限。
